臺灣高等法院臺南分院刑事判決　　　　　　　九十年度上易字第一九三五號　　Ｃ
　　　上　訴　人
　　　即自訴人　　戊　○　○
　　　自訴代理人　丁　○　○
　　　被　　　告　丙○○○
　　　上　訴　人
　　　即　被　告　乙　○　○
　　　右二人共同
　　　選任辯護人　李　國　弘
右上訴人因被告毀損案件，不服臺灣臺南地方法院九十年度自字第二九五號中華民國
九十年十月卅一日第一審判決，提起上訴，本院判決如左：
      主      文
原判決關於乙○○、甲○○被訴毀損建築物部分撤銷。
乙○○、甲○○無罪。
其他上訴駁回。
      事      實
一、自訴意旨略以：自訴人所有坐落台南縣白河鎮○○○段糞箕湖小段三五六之五號
    田面積二五六一平方公尺，於民國八十三年四月二日提供白河鎮農會設定第一順
    位最高限額新台幣（下同）二百六十九萬元之抵押權登記；嗣於八十六年三月十
    三日自訴人擬向被告丙○○○借款二百六十四萬元，設定同金額之第二順位之抵
    押權登記，有土地登記謄本可稽。
二、至八十八年間，自訴人向白河鎮農會抵押借款到期而未能清償，白河鎮農會乃聲
    請強制執行，經原審法院八十八年度執字第一八七四○號強制執行事件查封拍賣
    上開抵押之土地，被告丙○○○於九十年五月三十一日拍定買受，而於九十年六
    月九日持憑法院發給之權利移轉證書辦畢所有權移轉登記予伊所有，有原審法院
    民事執行處通知二份可稽，併有土地登記謄本可證。
三、自訴人於六十二年間在上開土地上蓋建農舍磚木造平房一棟建坪約二十坪房屋（
    內有客廳、臥室、浴室、餐廳、廚房、廁所等設備）乙棟（簡稱系爭房屋）於翌
    （六十三）年十二月十三日以妻黃玉春名義，自電力公司申請設置家用電錶及送
    電使用。上開房屋有庭院栽種麻黃樹、芒果、椰子，除此之外雜草叢生。因此自
    訴人於每年二次僱用工人王其燦在上開土地除草。另上開土地亦經白河地政事務
    所測量員邱煌林實地丈量過。是以，上開土地上有上述農舍之建築物即系爭房屋
    存在之事實，有台灣電力公司之九十年四月份及六月份繳納電費收據及水錶二紙
    可證，併有證人王其燦、邱煌林可資證明。
四、詎被告丙○○○夥同其夫乙○○於九十年六月二日清晨之時僱用甲○○以挖土機
    （俗稱怪手）將上開土地上自訴人所有之上述農舍磚木造平房建坪約二十坪之系
    爭房屋推倒毀損夷為平地煙滅，有照片可證，併經自訴人向白河分局河東派出所
    報案後由警員黃源利到現場處理，亦有警員黃源利可證。
五、謹按土地及其土地上之房屋同屬一人所有，而僅將土地或僅將房屋所有權讓與他
    人，或將土地及房屋同時或先後讓與相異之人時，土地受讓人或房屋受讓人與讓
    與人間或房屋受讓人間，惟定在房屋得使用期限內，有租賃關係，其期限不受第
    四百四十九條第一項規定之限制。前項情形，其租金數額當事人不能協議時，得
    請求法院定之，民法第四百二十五條之一定有明文。查上述拍賣之上開土地，拍
    賣前係屬自訴人所有，有土地登記簿謄本可稽，而其土地上之上述系爭房屋，係
    自訴人於六十二年間出資所建造之磚木造農舍平房，亦屬於自訴人所有，有自訴
    人之妻黃玉春出具之證明書可證。是上開拍賣之上開土地，與其土地上之系爭房
    屋，於上開土地拍賣前，同屬於自訴人一人所有。九十年五月間上開土地因原審
    法院八十八年度執字第一八七四○號強制執行事件，由被告乙○○以其妻丙○○○之名義拍定買受，併辦畢所有權移轉登記，有土地登記謄本可稽。惟拍賣亦屬
    買賣之一種（最高法院四十七年台上字第一五二號判例、同院四十九年台抗字第
    八十三號判例、同院六十四年台上字第二二○○號判例、同院八十年台抗字第一
    四三號判例參照）。是上開土地雖由被告丙○○○名義拍定買受，據上規定，上
    開土地受讓人之被告丙○○○，與讓與人之自訴人間於上開土地拍定買受時起，
    在系爭房屋得使用期限內，有租賃關係存在。雖於被告丙○○○拍定買受上開土
    地後，被告等故意擅自毀損其土地上自訴人所有系爭房屋，其已發生之租賃關係
    ，不困之而消滅。
六、綜上說明，被告等共謀毀損自訴人所有系爭房屋之行為，已觸犯刑法第三百五十
    三條第一項之毀損他人建築物罪嫌云云。
      理      由
一、自訴人戊○○所主張坐落同所三五六之五號土地上原蓋有磚木造平房一棟為其於
    六十二年間斥資興建，有其妻黃玉春出具之證明書乙紙為憑，經查該屋為未經保
    存登記之房屋，有臺南縣白河地政事務所九十年九月廿六日函可稽。衡情，苟該
    房屋為黃玉春所有，儘可以黃玉春名義提起自訴，毋庸由訴人之妻黃玉春出具證
    明書再由自訴人提訴自訴，被告以上開建物納稅義務人，主張自訴人非房屋所有
    人，即非本件犯罪被害人不得提起自訴殊非可取，合先明。
二、訊據被告乙○○、甲○○、丙○○○對於被告丙○○○於九十年五月三十一日，
    向原審拍定買受戊○○所有上開土地，及由乙○○僱用甲○○共同推倒自訴人所
    有上開房屋之事實，雖供承不諱，惟均堅決否認有共同毀損之故意，被告乙○○
    辯稱：原審民事執行處執行上開土地之拍賣公告中記載上開土地為雜草叢生之空
    地，而自訴人於上開執行程序中均未就上開建物提出異議，且系爭房屋已破舊傾
    倒，其以為該屋業已荒廢無人使用，故逕予推倒整地等語。被告甲○○辯稱：其
    受雇於乙○○除草整地近草叢中央始見有一破舊房屋，依乙○○指示予以推倒且
    土地上並未種有樹等語。丙○○○辯稱上開土地之標買等均由其夫乙○○處理
    ，其不知情等語。
三、本案首應審究者，乃被告乙○○、甲○○有無毀損建物之故意。經查原審民事執
    行處就上開土地拍賣公告附表附記欄載明：查封時據（地政）指界人員陳稱：系
    爭土地為雜草叢生，有拍賣公告可佐，八十八年十月十二日查封筆錄更明載：據
    地政指界人員稱該查封之土地三五六、三五六之五為雜草叢生之空地等語，而查
    封筆錄為執行人員於現場制作，足見查封當時現場長草甚高，以致執行人員均未
    能發現上開土地上有何建物。核與證人即白河地政事務所職員邱顯彰於原審結證
    ：其於第一次因系爭土地被查封時去看現場，雜草叢生比人還高，八十八年十月
    十二日第二次去，草還是比人高，沒看到現場有房屋，其有遇見戊○○，他沒提
    到有房子，因草很高沒進去看，系爭土地地目是養，不能蓋房子等語相符。證人
    邱彰顯立場客觀，其證言至堪採酌。雖拍賣公告於記載現場雜草叢生之後附記應
    買人應自行查證云云，惟如上所述，現場長草既比人還高，雖有房屋因被長草淹
    沒已不適宜人居住，自訴人復迄未陳報地上有房屋，且於地政人員在現場勘驗時
    ，法院執行人員在場時均不告知地上有房屋，房屋於六十二年興建，迄查封時已
    經二十餘年，客觀上足以使人誤認為該房屋已拋棄不用。應認被告乙○○、甲○○無毀損上開建物之故意。證人王其燦於原審證稱：其有替自訴人除草一年二次
    ，雜草高約及腰，房子平常有無人出入，其不清楚，每次都除得很乾淨云云，因
    與地政人員邱彰顯所證述雜草比人高等情顯不相符，要屬迴護自訴人之詞，不足
    採信。又前開土地係由被告乙○○以其妻丙○○○名義參與投標而買受，土地並
    由其處理，已據被告乙○○供明在卷，刖尚難以本件拍賣係以被告丙○○○名義
    投標即認當然參與本件推倒房屋之行為。從而，被告等所辯非無可採，應認不能
    證明被告等犯毀損建築物罪。
四、原審就被告乙○○、甲○○被訴毀損建物部分未能詳為而為科刑之判決，雖為緩
    刑之諭知仍有未洽。自訴人上訴指原審就被告乙○○、甲○○毀損建物量刑過輕
    云云雖無可取，惟被告乙○○、甲○○上訴否認有毀損之故意為有理由，自應予
    撤銷改判，為無罪之諭知。至原審就被告丙○○○被訴毀損建物部分，為無罪之
    諭知，核無不合。自訴人上訴指摘此部分判決不當為無理由，應予駁回。
據上論結，應依刑事訴訟法第三百六十八條、第三百六十九條第一項前段、第三百六
十四條、第三百零一條第一項，判決如主文。
中    華    民    國      九十一      年      一      月      十        日
                                  臺灣高等法院臺南分院刑事第二庭
                                      審判長法官  蘇    重    信
                                            法官  林    永    茂
                                            法官  陳    清    溪
右正本證明與原本無異。
自訴人如不服本判決，應於判決送達後十日內向本院提出上訴狀，其未敘述理由者並
應於提出上訴狀後十日內向本院補提理由書（應附繕本)。
                                      法院書記官  李    珍    鳳
中    華    民    國      九十一      年      一      月      十一      日
